【裁判字號】    95,上易,409
【裁判日期】    950731
【裁判案由】    家庭暴力防治法
【裁判全文】
臺灣高等法院高雄分院刑事判決         95年度上易字第409號
上  訴  人
即  被  告  甲○○
上列上訴人因家庭暴力防治法案件，不服臺灣屏東地方法院95年
度簡上字第13號中華民國95年5月16日第一審判決（聲請簡易判
決處刑案號：臺灣高雄地方法院檢察署94年度偵字第5756、5766
號，併案案號：94年度偵字第5910、95年度偵字第604號），提
起上訴，本院判決如下：
    主  文
原判決撤銷。
甲○○連續違反法院依家庭暴力防治法第十三條所為禁止實施家
庭暴力行為、禁止直接騷擾、應遠離住所之裁定，處有期徒刑陸
月，如易科罰金，以參佰元折算壹日。
    事  實
一、甲○○與乙○○係母子關係，2人有家庭暴力防治法第3條第
    3款所定之家庭成員關係。甲○○前於民國91年間曾因違反
    家庭暴力防治法案件，經本院以91年度上易字第1552號判處
    有期徒刑6月，緩刑3年，付保護管束確定（95年1月14日期
    滿）；惟甲○○仍不思記取教訓，於保護管束期內，復因家
    庭暴力案件，經原審於94年10月31日，核發94年度家護字第
    485號民事通常保護令，命令甲○○不得對乙○○實施身體
    或精神上不法侵害之行為、直接或間接為騷擾之聯絡行為、
    並應遠離乙○○位於屏東縣屏東市○○路324號9樓之1住所
    至少50公尺，其保護期間為1年。詎甲○○於94年11月21日
    16時，於屏東縣政府警察局屏東分局海豐派出所，收受前開
    通常保護令裁定而知悉其內容後，仍基於違反保護令之概括
    犯意及毀損之故意，於保護期間內，連續於下列時、地為違
    反保護令之行為：
  (一)94年11月26日15時30分，乙○○在屏東縣屏東市廣興94號某
    洗髮店洗髮時，甲○○與乙○○發生爭吵，於氣憤之下將乙
    ○○所有停放於該處之車牌PYJ-190號重型機車推倒，並持
    機車大鎖毀損該機車，致後車燈罩破裂損壞，旋於同日15時
    40分，趁乙○○不在家之際，未經乙○○許可，進入乙○○
    前揭住處（侵入住宅部分未經告訴），損壞屋內乙○○所有
    之桌子、椅子、電鍋、電扇等物，以此方式對乙○○實施精
    神上不法之侵害及騷擾，並違反上開應遠離乙○○住所之裁
    定。
  (二)94年12月8日12時50分許（原審誤載為13時30分），在乙○
    ○上揭住處門口（原審誤載為住處一樓中庭內），與乙○○
    發生爭吵並對乙○○咆哮辱罵，以此方式騷擾乙○○，並違
    反上開應遠離乙○○住所之裁定。
  (三)95年1 月15日12時40分，未經乙○○許可，進入其上開住處
    內，損壞乙○○所有之椅子及盆栽等物（侵入住宅及毀損部
    分均未據告訴），以此方式對乙○○實施精神上不法之侵害
    ，並違反上開應遠離乙○○住所之裁定。
二、案經乙○○訴由屏東縣政府警察局屏東分局報請臺灣屏東地
    方法院檢察署檢察官聲請簡易判決處刑及移送併案，經原審
    改依通常程序審理。
    理  由
一、按被告以外之人於審判外之陳述雖不符刑事訴訟法第159條
    之1至第159條之4等四條之規定，而經當事人於審判程序同
    意作為證據，法院審酌該言詞陳述或書面陳述作成時之情況
    ，認為適當者，亦得為證據；當事人、代理人或辯護人於法
    院調查證據時，知有刑事訴訟法第159條第1項不得為證據之
    情形，而未於言詞辯論終結前聲明異議者，視為有前項之同
    意，刑事訴訟法第159條之5定有明文。本件告訴人乙○○及
    證人王興華於警詢中之供述，其性質雖屬傳聞證據，惟經本
    院於審理時予以提示並告以要旨，當事人已知上述筆錄為傳
    聞證據，且均未於言詞辯論終結前對筆錄內容聲明異議，本
    院審酌該陳述作成時之情況，認為適當，依上開規定，應具
    有證據能力。
二、訊據上訴人即被告甲○○（下稱被告）對於上揭犯罪事實均
    坦承不諱，核與證人乙○○於警詢、本院審理時、及證人王
    興華（被告之兄）於警詢中指述之情節相符，復有原審94年
    度家護字第485號通常保護令裁定、現場照片及機車行車執
    照影本等在卷可佐，足認被告之自白與事實相符，本件事證
    明確，被告犯行堪以認定。
三、按家庭暴力者，謂家庭成員間實施身體或精神上不法侵害之
    行為；而所謂騷擾，係指任何打擾、警告、嘲弄或辱罵他人
    之言語、動作或製造使人心生畏佈情境之行為，家庭暴力防
    治法第2條第1項、第3項分別定有明文。被告反覆進入告訴
    人乙○○之住所毀損物品之行為，係以行為舉動對告訴人造
    成精神情感上之壓力，實屬對告訴人實施精神上不法侵害之
    行為；其對告訴人辱罵、與告訴人爭吵部分，則屬騷擾行為
    。是核被告事實一(一)所為係犯家庭暴力防治法第50條第1 款
    、第2款、第4款之違反保護令罪（檢察官漏列第2款）、刑
    法第354條之毀損罪；事實一(二)所為係犯家庭暴力防治法第
    50條第2、4款之違反保護令罪；事實一(三)所為係犯家庭暴力
    防治法第50條第1 、4 款之違反保護令罪。其於事實一(一)以
    毀損行為實施家庭暴力，係一行為觸犯二罪名，為想像競合
    犯，應依刑法第55條之規定從一重依家庭暴力防治法第50條
    第1 款之罪處斷。被告行為後，刑法第56條連續犯之規定，
    業於94年1 月7 日修正公布刪除，並於95年7 月1 日施行，
    則被告之犯行，因行為後新法業已刪除連續犯之規定，此刪
    除雖非犯罪構成要件之變更，但顯已影響行為人刑罰之法律
    效果，自屬法律有變更，依新法第2 條第1 項規定，比較新
    、舊法結果，仍應適用較有利於被告之行為時法律即舊法論
    以連續犯（最高法院95年第8 次刑事庭會議決議參照）。是
    被告先後3 次違反保護令罪之犯行，時間緊接，犯罪基本構
    成要件相同，顯均係基於概括犯意反覆為之，應依連續犯之
    規定，論以情節較重之事實一(一)違反家庭暴力防治法第50條
    第1 、2 、4 款之違反保護令罪，並加重其刑。公訴人雖僅
    就事實一(一)所載被告違反保護令及毀損犯行聲請簡易判決處
    刑，惟因被告其餘違反保護令之犯行與檢察官聲請簡易判決
    處刑部分，有連續犯之裁判上一罪關係，本院自應一併審究
    。
四、原審據以論處被告罪刑，固非無見；惟查：(一)被告係於94年
    11月21日16時，在屏東縣政府警察局屏東分局海豐派出所，
    收受前開通常保護令裁定，此有屏東縣警察局屏東分局保護
    令執行記錄表、家庭暴力加害人約制表各1 份附卷可稽（見
    屏警分刑字第940005360 號警卷第13、14頁），從而原審認
    被告於94年11月18日16時30分（此部分未據檢察官聲請簡易
    判決處刑，且在94年11月21日16時收受保護令之前，尚不構
    成犯罪）、94年11月21日15時30分之行為亦違反家庭暴力防
    治法，自有未合。(二)被告違反家庭暴力防治法之情節各有不
    同，原審於適用法律時未分別說明各個行為所應成立之罪名
    ，泛指係犯家庭暴力防治法第50條第1、2、4 款之違反保護
    令罪，亦有未恰。被告上訴意旨以原審量刑過重為由，指摘
    原判決不當，固無理由；惟原判決既有上開可議之處，自應
    由本院將原判決撤銷改判。審酌被告前有違反家庭暴力防治
    法之前科，經法院為緩刑之宣告，猶不知悔改，竟於緩刑保
    護管束期內再犯本案，本不宜寬貸，惟念其犯後坦承犯行，
    告訴人所受之損害尚屬輕微，且告訴人事後已於本院表示原
    諒被告，不願再追究等一切情狀，量處如主文第2項所示之
    刑。又被告於犯罪時之刑法第41條第1項前段規定：「犯最
    重本刑為5年以下有期徒刑以下之刑之罪，而受6個月以下有
    期徒刑或拘役之宣告，因身體、教育、職業、家庭之關係或
    其他正當事由，執行顯有困難者，得以1元以上3元以下折算
    一日，易科罰金。」，又被告行為時之易科罰金折算標準，
    修正前罰金罰鍰提高標準條例第2條前段（現已刪除）規定
    ，就其原定數額提高為100倍折算1日，則本件被告行為時之
    易科罰金折算標準，應以銀元300元折算1日，經折算為新臺
    幣後，應以新臺幣900元折算為1日。惟95年7月1日修正公布
    施行之刑法第41條第1項前段則規定：「犯最重本刑為五年
    以下有期徒刑以下之刑之罪，而受六個月以下有期徒刑或拘
    役之宣告者，得以新臺幣一千元、二千元或三千元折算一日
    ，易科罰金。」，比較修正前後之易科罰金折算標準，以95
    年7月1日修正公布施行前之規定，較有利於受刑人，則應依
    刑法第2條第1項前段，適用修正前刑法第41條第1項前段規
    定，定其折算標準。
五、公訴意旨另謂：被告於94年11月21日15時30分，進入乙○○
    上開住處內（侵入住宅部分未具告訴）；因認其此部分之犯
    行亦違反家庭暴力防治法第50條第1款、第4款之罪名。惟查
    被告係於94年11月21日16時，始收受上揭保護令裁定，此已
    說明如前，從而被告於94年11月21日15時30分時尚不知法院
    保護令裁定之內容，自難謂其於該時所為之行為，已違反保
    護令裁定，而應依家庭暴力防治第50條規定課以刑責，被告
    此部分之行為不罰，本應為無罪之諭知，惟因此部分之犯行
    與檢察官聲請簡易判決處刑之事實即本判決事實欄一(一)部分
    ，有連續犯之裁判上一罪關係，爰不另為無罪之諭知。
據上論結，應依刑事訴訟法第369條第1項前段、第364條、第299
條第1項前段，家庭暴力防治法第50條第1款、第2款、第4款、刑
法第2條第1項、第11條前段、修正前刑法第56條、刑法第354條
第55條、修正前刑法第41條第1項前段，罰金罰鍰提高標準條例
第2條，判決如主文。
本案經檢察官林應華到庭執行職務。
中    華    民    國    95    年    7     月    31    日
                  刑事第八庭    審判長法  官  李炫德
                                      法  官  蔡國卿
                                      法  官  李淑惠
以上正本證明與原本無異。
本判決不得上訴。
中    華    民    國    95    年    7     月    31    日
                                      書記官  盧雅婷
附錄本件判決論罪科刑法條：
家庭暴力防治法第50條：
違反法院依第 13 條、第 15 條所為之下列裁定者，為本法所稱
之違反保護令罪，處3 年以下有期徒刑、拘役或科或併科新台幣
10萬元以下罰金︰
一、禁止實施家庭暴力行為。
二、禁止直接或間接騷擾、接觸、通話或其他連絡行為。
三、命遷出住居所。
四、遠離住居所、工作場所、學校或其他特定場所。
五、命完成加害人處遇計畫：戒癮治療、精神治療、心理輔導或
    其他治療、輔導。
中華民國刑法第354條：
毀棄、損壞前2 條以外之他人之物或致令不堪用，足以生損害於
公眾或他人者，處2 年以下有期徒刑、拘役或500 元以下罰金。


司法院資訊處製作；財團法人民間司法改革基金會備份。
